【裁判字號】    96,訴,4319
【裁判日期】    970311
【裁判案由】    搶奪等
【裁判全文】
臺灣高雄地方法院刑事判決              96年度訴字第4319號
公  訴  人  臺灣高雄地方法院檢察署檢察官
被      告  甲○○
                    現於臺灣高雄看守所
上列被告因搶奪等案件，經檢察官提起公訴（96年度偵字第10626號）
，本院判決如下：
    主  文
甲○○犯竊盜罪，處有期徒刑拾月，減為有期徒刑伍月；又犯搶
奪罪，累犯，處有期徒刑壹年陸月；又犯搶奪罪，累犯，處有期
徒刑壹年陸月。應執行有期徒刑參年貳月。
其餘被訴部分無罪。
    事  實
一、甲○○前於民國95年間因竊盜案件，經本院以95年度簡字第
    1886號判處有期徒刑3 月確定，於96年3 月2 日縮短刑期執
    行完畢。
二、甲○○意圖為自己不法之所有，於95年10月12日晚上10時至
    翌日上午6 時內之某時，在高雄市左營區○○○路377 號旁
    ，先擊破汽車右前側車窗玻璃後開啟車門（毀損部分未據告
    訴），再以自備鑰匙插入電門發動引擎後駛離之方式，竊取
    丁○○所有之車牌號碼0492-XD 號自用小客車1 輛（車主登
    記為鄭詠才）及車內財物PDA1台及現金新臺幣（下同）2,00
    0 元得逞。得手後留供己代步之用，並將該車藏放在高雄縣
    仁武鄉○○○路上某處。嗣警方於95年10月31日凌晨2 時許
    ，在高雄縣仁武鄉○○路28號前發現該部自用小客車，欲上
    前盤查時，甲○○與同案被告丙○○（已經本院另行審結）
    見狀即下車逃逸無蹤，經警將該贓車帶回採集指紋鑑定，循
    線查悉上情。
三、另甲○○復又意圖為自己不法之所有，於96年6 月17日下午
    6 時至96年6 月22日下午6 時內之某時，在高雄市○○區○○路181 號旁，見吳幗星所有車牌號碼ORG-280 號重型機車
    鑰匙插於電門上，遂以該鑰匙發動引擎後駛離現場，而竊取
    上開機車得逞，得手後留供己代步之用（竊盜機車部分已經
    本院另案審理中）。詎甲○○竟又分別意圖為自己不法之所
    有，均基於搶奪之犯意，先後於：(一)96年6 月20日晚上8 時
    20分許，在高雄市楠梓區○○○路1868巷100 號旁，騎乘上
    開機車，趁己○○不注意之際，自己○○左側從後搶奪己○○脖子上之金項鍊1 條，得手後即騎乘上開機車逃逸；(二)於
    96年7 月5 日下午5 時25分許，騎乘上開機車，在高雄市○○區○○路132 號對面，趁戊○○不注意之際，自戊○○右
    後方搶奪戊○○脖子上之金項鍊1 條，得手後即騎乘上開機
    車逃逸。嗣於96年7 月11日下午6 時許，為警於高雄縣岡山
    鎮○○路與平和路路口，發覺甲○○騎乘上開機車，因而循
    線查獲。
四、案經丁○○、戊○○訴由高雄市政府警察局楠梓分局移送及
    高雄縣政府警察局岡山分局報告臺灣高雄地方法院檢察署檢
    察官偵查起訴。
    理  由
壹、程序部分（證據能力之審查）：
    按被告以外之人於審判外之陳述，雖不符刑事訴訟法第 159
    條之1 至之4 等4 條之規定，然若當事人於審判程序中同意
    作為證據，法院審酌該言詞陳述或書面陳述作成時之情況，
    認為適當者，亦得為證據；又當事人、代理人或辯護人於法
    院調查證據時，知有刑事訴訟法第159 條第1 項不得為證據
    之情形，而未於言詞辯論終結前聲明異議者，視為有前項之
    同意，同法第159 條之5 定有明文。此立法意旨在於傳聞證
    據未經當事人之反對詰問予以核實，原則上先予排除。惟若
    當事人已放棄反對詰問權，於審判程序中表明同意該等傳聞
    證據可作為證據；或於言詞辯論終結前未聲明異議，基於尊
    重當事人對傳聞證據之處分權，及證據資料愈豐富，愈有助
    於真實發見之理念，且強化言詞辯論主義，使訴訟程序得以
    順暢進行，上開傳聞證據亦均具有證據能力。查本件證人即
    被害人丁○○、戊○○、己○○及證人吳幗星、張宏吉於警
    詢中之供述，具有被告以外之人書面陳述之性質，屬傳聞證
    據，惟經本院依法提示予以調查，檢察官及被告均對此未表
    示異議，且經本院審酌該書面作成時無違法情事，應適宜為
    本案之證據。
貳、實體部分：
一、訊據被告甲○○對於犯罪事實二之竊盜犯行雖坦承不諱，惟
    矢口否認有何犯罪事實三所指之2 件搶奪犯行，辯稱：伊係
    於96年7 月11日下午1 時30分許在高雄縣仁武鄉○○路與高
    楠路口竊取該車牌號碼ORG-280 號之重型機車，作為代步之
    用，伊沒有搶奪戊○○、己○○之金項鍊云云。經查：
  (一)犯罪事實二部分：
    此部分之事實，業據被告甲○○於警詢、檢察官訊問及本院
    審理時均坦承不諱，核與證人即被害人丁○○所證述該車牌
    號碼0492-XD 號自用小客車遭竊之情節相符，而在該車上所
    採集之指紋，經鑑定結果，確實與被告之指紋相符，亦有高
    雄市政府警察局指紋鑑驗書1 紙（見警1 卷第22至24頁），
    另有楠梓分局現場勘驗報告、現場圖、採證照片25張、採證
    物品清單、採驗紀錄表、勘查採證同意書各1 份附卷可稽（
    見警1 卷第26至45頁）。是被告之自白已有相當之證據資料
    予以補強，且與事實相符，應堪信為真實。從而，此部分事
    證明確，被告犯行堪予認定。
  (二)犯罪事實三部分：
  1.本院質諸證人即車牌號碼ORG-280 號重型機車之使用人張宏
    吉於警詢時證稱：伊於96年6月17日下午6時許將該車停放在
    高雄市○○區○○路181 號旁，而於96年6 月22日下午6 時
    許發現該車失竊，並隨即與車主吳幗星一同報案等語（見警
    3 卷第5 頁），顯見該重型機車於96年6 月17日下午6 時至
    96年6 月22日下午6 時內之某時，即在高雄市○○區○○路
    181 號旁遭竊甚明。則被告雖辯稱其係於96年7 月11日下午
    1 時30分許，在高雄縣仁武鄉○○路與高楠路口竊取該重型
    機車云云，然其所述竊車時間及地點，與證人張宏吉證述之
    該機車失竊之時間及地點均不相符，顯係被告事後卸責狡稱
    之詞，不足採信。是依上述，再佐以被告被查獲時遭查扣機
    車鑰匙1 支，有扣押筆錄及扣押物品目錄表各1 份在卷可稽
    （見警4 卷第8 至10頁），均足以推認該車牌號碼 ORG-280
    號重型機車於96年6 月17日下午6 時至96年6 月22日下午 6
    時內之某時遭竊後，即由被告持有使用中甚明。
  2.又證人即被害人己○○、戊○○於上開時、地分別遭搶奪金
    項鍊之事實，業據渠等2 人於警詢、偵查及本院審理時均證
    述綦詳，且於對照卷附之監視器翻拍畫面照面2 張後（見警
    2 卷第21、22、25頁），2 人均能清楚指認確係遭人騎乘該
    車牌號碼ORG-280 號重型機車搶奪金項鍊（見警3 卷第2 頁
    ，警2 卷第24頁），而對照被害人己○○、戊○○2 人遭搶
    奪之時間分別為96年6 月20日晚上8 時20分許及96年7 月5
    日下午5 時25分許，均發生在該車牌號碼ORG-280 號重型機
    車失竊後由被告持有使用中之期間，顯見該2 件搶奪案件確
    係被告所為無疑，被告空言狡辯，不足採信。從而，此部分
    事證明確，被告犯行堪予認定。
  (三)從而，本件事證明確，被告犯行堪予認定，應予依法論科。
二、核被告所為，犯罪事實二部分係犯刑法320 條第1 項之普通
    竊盜罪，犯罪事實三(一)、(二)部分均係犯刑法第325 條第1 項
    之搶奪罪。被告所犯上開3 罪間，犯意各別，罪名互殊，應
    分論併罰。另被告前於95年間因竊盜案件，經本院以95年度
    簡字第1886號判處有期徒刑3 月確定，於96年3 月2 日縮短
    刑期執行完畢，有臺灣高等法院被告全國前案紀錄表1 紙附
    卷可稽，被告於上開有期徒刑執行完畢5 年內，故意再犯本
    件犯罪事實三所示之有期徒刑以上之罪，為累犯，應依刑法
    第47條第1 項規定，均加重其刑。爰審酌被告身值壯年，不
    思以正當方式獲取財物，竟任意竊取及搶奪他人財物，造成
    被害人丁○○、己○○、戊○○之損失，且其以飛車搶奪之
    行為，極易造成被害人己○○、戊○○倒地受傷，惡性尤深
    ，應予重罰，以收刑罰教化之效，而其於犯後雖坦承部分犯
    行，然對於搶奪犯行猶矢口否認，飾詞狡辯，態度不佳等一
    切情狀，酌情分別量處如主文所示之刑。另被告上開犯罪事
    實二犯行之犯罪時間在96年4 月24日以前，合於中華民國96
    年罪犯減刑條例所定減刑條件，應予減其刑2 分之1 ，並與
    犯罪事實三所示之刑，定其應執行之刑。
參、無罪部分：
一、公訴意旨略以：被告甲○○意圖為自己不法之所有，於95年
    10 月31 日某不詳時間，騎乘不詳車牌號碼之機車，尾隨庚○○所騎乘之機車行駛於高雄市○○路上，趁庚○○不及抗
    拒之際，伸手欲搶奪庚○○脖子上之金項鍊1 條，雖將該金
    項鍊扯斷，但未得手，該金項鍊一半掉落在地上，一半掉落
    在庚○○所騎乘機車之腳踏板上，庚○○旋即騎車逃離，甲○○在現場找尋掉落之金項鍊，而尋得半條金項鍊，甲○○
    遂以上開方法搶奪金項鍊半條得逞。嗣庚○○報警後，循線
    查悉上情，因認被告涉犯刑法第325條第1項之搶奪犯嫌。
二、按犯罪事實應依證據認定之，無證據不得推定其犯罪事實。
    又不能證明被告犯罪者，應諭知無罪之判決，刑事訴訟法第
    154 條第2 項、第301 條第1 項定有明文。又事實之認定，
    應憑證據，如未能發現相當證據，或證據不足以證明，自不
    能以推測或擬制之方法，為裁判基礎（最高法院40年台上字
    第86號判例參照）；而告訴人之告訴，係以使被告受刑事訴
    追為目的，是其陳述是否與事實相符，仍應調查其他證據以
    資審認（最高法院52年台上字第1300號判例參照），易言之
    ，即藉由補強證據之存在，以增強或擔保告訴人陳述之證明
    力（最高法院87年度台上字第2176號判決要旨參照）。且認
    定犯罪事實所憑之證據，雖不以直接證據為限，間接證據亦
    包括在內，然無論直接證據或間接證據，其為訴訟上之證明
    ，須於通常一般之人均不致有所懷疑，而得確信其為真實之
    程度者，始得據為有罪之認定，倘其證明尚未達到此一程度
    ，而有合理之懷疑存在而無從使事實審法院得有罪之確信時
    ，即應由法院諭知被告無罪之判決（最高法院40年台上字第
    86號、30年台上字第816 號、76年台上字第4986號判例意旨
    參照）。
三、公訴人認被告甲○○涉有上開犯行，無非係以被告坦承竊取
    車牌號碼0492-XD 號自用小客車，而在該車內尋得庚○○遭
    搶奪之金項鍊半條，並以證人即同案被告丙○○於偵查中供
    稱其不知道車上有金項鍊等情，及被害人庚○○之指訴等為
    其依據。經查，證人即同案被告丙○○於本院審理時供稱：
    伊於95年10月30日向被告借車牌號碼0492-XD 號自用小客車
    ，並於95年10月31日某時，騎乘機車尾隨庚○○所騎乘之機
    車行駛於高雄市○○路上，趁庚○○不及抗拒之際，伸手欲
    搶奪庚○○脖子上之金項鍊1 條，伊將掉在地上半條金項鍊
    放在上開自用小客車上等語（見本院97年1 月31日審判筆錄
    第5 、6 頁），證人丙○○對於行搶之時間、地點、行搶過
    程、贓物處理等細節，均能證述清楚，苟非參與其事，應不
    能為如此清楚且符合事實之陳述，是其證詞應堪信為真實。
    至證人即同案被告丙○○於偵查中雖供稱：伊不知道車上有
    金項鍊云云，然其於本院審理時亦供稱：伊因被拘提到案，
    伊會害怕，所以不敢承認等語（見本院97年1 月31日審判筆
    錄第7 頁），亦與常情相符，而堪採信。是依上述，應認被
    告辯稱本件係同案被告丙○○所為，而與其無關等語，堪予
    採信。再參以證人即被害人庚○○於偵查及本院審理時均證
    稱：僅有1 人行搶等語（見偵1 卷第43、44頁），益徵本件
    確係同案被告1 人所為，而與被告無涉。此外，公訴人復未
    能提出任何積極證據足資證明被告有何搶奪犯行，是公訴人
    認被告涉有搶奪之犯嫌，即無足夠之證據可資證明。
四、綜上所述，公訴人所指被告涉犯上開犯行，要屬不能證明，
    應為無罪之諭知。
據上論斷，應依刑事訴訟法第299 條第1 項前段、第301 條第 1
項，刑法第320 條第1 項、第325 條第1 項、第47條第1 項、第
51 條 第5 款，中華民國96年罪犯減刑條例第2 條第1 項第3 款
、第7 條，判決如主文。
本案經檢察官乙○○到庭執行職務。
中    華    民    國    97    年    3     月    11    日
                  鳳山刑事第一庭審判長法  官 黃三友
                                      法  官 林芳華
                                      法  官 陳盈吉
以上正本證明與原本無異。
如不服本判決，應於判決送達後10日內，向本院提出上訴狀。
中    華    民    國    97    年    3     月    11    日
                                      書記官  陳展榮
附錄本判決論罪科刑法條：
中華民國刑法第320條第1項（普通竊盜罪）
意圖為自己或第三人不法之所有，而竊取他人之動產者，為竊盜
罪，處5 年以下有期徒刑、拘役或5 百元以下罰金。
中華民國刑法第325條第1項（普通搶奪罪）
意圖為自己或第三人不法之所有，而搶奪他人之動產者，處6 月
以上5 年以下有期徒刑。


司法院資訊處製作；財團法人民間司法改革基金會備份。
